【裁判字號】    97,訴,694
【裁判日期】    971001
【裁判案由】    有關土地事務
【裁判全文】
臺北高等行政法院裁定
                                     97年度訴字第00694號
原      告  甲○○
被      告  臺北縣淡水鎮公所
代  表  人  乙○○（鎮長）
上列當事人間因使用補償金事件，原告不服臺北縣政府中華民國
97年1月25日北府訴決字第0960580608號訴願決定（案號：00000
000），提起行政訴訟，本院裁定如下︰
    主  文
本件移送臺灣士林地方法院。
    理  由
一、按「公法上之爭議，除法律別有規定外，得依本法提起行政
    訴訟。」「行政法院認其無受理訴訟權限者，應依職權以裁
    定將訴訟移至有受理權限之管轄法院。」為行政訴訟法第2
    條、第12條之2 第2 項前段所明定。次按「行政機關代表國
    庫處分官產，係私法上契約行為，人民對此有所爭執，無論
    主張租用，抑或主張應由其優先承購，均應提起民事訴訟以
    求解決，不得藉行政爭訟程序請求救濟。」行政法院（現改
    制為最高行政法院）著有58年判字第270 號判例可資參照。
    又「我國關於行政訴訟與民事訴訟之審判，依現行法律之規
    定，係採二元訴訟制度，分由不同性質之法院審理。關於因
    公法關係所生之爭議，由行政法院審判，因私法關係所生之
    爭執，則由普通法院審判。行政機關代表國庫出售或出租公
    有財產，並非行使公權力對外發生法律上效果之單方行政行
    為，即非行政處分，而屬私法上契約行為，當事人若對之爭
    執，自應循民事訴訟程序解決。」復經司法院釋字第448 號
    解釋在案。
二、原告起訴意旨略謂：原告前於民國（下同）96年4 月30日繕
    具承購鎮有土地申請書向被告請求讓售臺北縣淡水鎮○○段
    砲台埔小段24-4號及24-6號土地（下稱系爭土地），經被告
    以96年8 月2 日北縣淡財字第0960026457號函復略以：「‧
    ‧‧本所目前暫無出售計畫‧‧‧」。惟查原告所有臺北縣
    淡水鎮○○段砲台埔小段0005號建物（下稱系爭建物）係原
    告祖父於42年5 月19日向被告價購，依國有財產法第52條之
    1 第2 款：「非公用財產類之不動產，有左列各款情形之一
    者，得專案報經財政部核准讓售︰‧‧‧二、原屬國有房屋
    業已出售，其尚未併售之建築基地。」及台北縣有財產管理
    自治條例第14條第6 款：「非公用不動產，有下列各款規定
    之一者，得予讓售：‧‧‧六、原屬縣有建築改良物業已出
    售，其尚未併售之建築基地。」之規定，原告有權請求被告
    讓售系爭建物之建築基地（即系爭土地）。次依民法第425
    條之1 第1 項規定：「土地及其土地上之房屋同屬一人所有
    ，而僅將土地或僅將房屋所有權讓與他人，或將土地及房屋
    同時或先後讓與相異之人時，土地受讓人或房屋受讓人與讓
    與人間或房屋受讓人與土地受讓人間，推定在房屋得使用期
    限內，有租賃關係。‧‧‧」原告與被告間就系爭土地即推
    定有租賃關係，故原告就系爭土地有法定地上權，得合法占
    有並使用系爭土地。為此提起行政訴訟，求為判決：1.撤銷
    訴願決定。2.被告應就原告96年4 月30日購買系爭土地之申
    請，作成准予出售之處分。3.確認原告所有系爭建物與被告
    所有之系爭土地具有法定地上權關係。4.訴訟費用由被告負
    擔。
三、經查被告96年8 月2 日北縣淡財字第0960026457號函所載：
    「主旨：有關台端等人申請承購本鎮所有淡水鎮○○段砲台
    埔小段24-4、24-6號等兩筆鎮有地乙案，本所目前暫無出售
    計畫‧‧‧。」等內容，僅係行政機關就人民請求出售其所
    管理之公有財產，基於準私人地位所為之意思表示，因此所
    生之爭執，揆諸前開行政法院58年判字第270 號判例及司法
    院釋字第448 號解釋意旨，乃屬民事訴訟範圍，應向普通法
    院訴請裁判。另原告訴請確認就系爭土地有法定地上權，亦
    係原告與被告間私權之爭執，非屬行政爭訟範疇。故原告所
    為前開請求均應由普通法院裁判，不得依行政爭訟程序請求
    救濟，本院對之無審判權，爰將本件移送於有審判權之管轄
    法院。
四、依行政訴訟法第12條之2 第2 項、第107 條第1 項第1 款，
    裁定如主文。
中    華    民    國    97    年    10    月    1     日
                    臺北高等行政法院第三庭
                              審判長法  官  姜  素  娥
                                    法  官  陳  心  弘
                                    法  官  楊  莉  莉
上為正本係照原本作成。
如不服本裁定，應於送達後10日內向本院提出抗告狀（須按他造
人數附繕本）。
中    華    民    國    97    年    10    月    1     日
                                    書記官  林  俞  文


司法院資訊處製作；財團法人民間司法改革基金會備份。
